【裁判字號】    97,易,1067
【裁判日期】    970409
【裁判案由】    藏匿人犯等
【裁判全文】
臺灣臺中地方法院刑事判決              97年度易字第1067號
公  訴  人  臺灣臺中地方法院檢察署檢察官
被      告  乙○○
                      弄81號.
                    （現於臺灣臺中看守所附設勒戒所執行觀
            甲○○
上列被告等因藏匿人犯等案件，經檢察官提起公訴（97年度偵字
第440 號），本院判決如下：
    主  文
乙○○依法逮捕之人脫逃，處有期徒刑肆月，如易科罰金，以新
臺幣壹仟元折算壹日。
甲○○藏匿依法逮捕之脫逃人，處拘役肆拾日，如易科罰金，以
新臺幣壹仟元折算壹日。
    事  實
一、乙○○與甲○○為朋友關係。乙○○前因違反毒品危害防制
    條例案件，屢經傳訊、拘提無著，經臺灣臺中地方法院檢察
    署於民國96年12月3 日，以中檢輝偵慈緝字第4977號發布通
    緝，為臺灣臺中地方法院檢察署通緝之犯人。臺中縣警察局
    太平分局頭汴派出所員警王勝宥（涉犯過失縱放人犯罪嫌，
    另經檢察官為緩起訴處分確定）於96年12月6 日20時50分許
    ，在臺中縣太平市○○路○段中山8 巷8 號前逮捕乙○○，
    乙○○為依法逮捕之人。王勝宥駕駛車號4583-SF 號自小客
    車於解送回分局途中，行經太平市○○路○段中日超商前，
    乙○○佯稱欲下車購買香菸，王勝宥一時不察，將車輛停放
    至中日超商前，並先行下車，乙○○見狀乃自前方乘客座跳
    上駕駛座，關上車門，駕車逃離現場，旋將車輛棄置在臺中
    市○○○路「三信銀行」前，改搭計程車前往臺中市「簡愛
    汽車旅館」休息。至翌日即12月7 日凌晨2 時許，乙○○致
    電甲○○，要求甲○○至簡愛汽車旅館，將其載離，甲○○
    明知乙○○為脫逃之犯人，竟基於藏匿人犯之犯意，駕駛車
    號9532 -TZ號自小客車，至簡愛汽車旅館，將乙○○先載至
    臺中縣太平市○○路之某網咖內，迄同日7 時許，再至其位
    於臺中縣太平市○○里○○○街18巷42號家中躲藏。嗣於96
    年12月8 日15時15分許，為警在甲○○上開住處當場查獲，
    始悉上情。
二、案經臺中警察局太平分局報請臺灣臺中地方法院檢察署檢察
    官偵查起訴。
    理  由
甲、被告乙○○部分：
壹、程序方面：
    按被告以外之人於審判外之言詞或書面陳述，除法律有規定
    者外，不得作為證據。被告以外之人於審判外之陳述，雖不
    符刑事訴訟法第159 條之1 至4 之規定，而經當事人於審判
    程序同意作為證據，法院審酌該言詞陳述或書面陳述作成時
    之情況，認為適當者，亦得為證據。刑事訴訟法第159 條第
    1 項、第159 條之5 第1 項分別定有明文。證人王勝宥之檢
    察官訊問筆錄，為被告乙○○以外之人在審判外之陳述，原
    不得作為證據，但經被告乙○○同意作為證據，本院審酌該
    言詞陳述作成之情況，認為適當，得為證據，合先敘明。
貳、實體方面
一、訊據被告乙○○於本院坦承上揭事實不諱，經核與證人王勝
    宥於檢察官訊問時證述情節相符，並有監視器翻拍照片1 張
    在卷可資佐證，足認被告乙○○自白與事實相符，可以採信
    。綜上，本件事證明確，被告乙○○脫逃犯行，堪以認定。
二、核被告乙○○所為，係犯刑法第161 條第1 項之脫逃罪。爰
    審酌被告乙○○明知其因案遭通緝，經警逮捕後，竟為逃避
    國家刑罰權追訴，趁證人王勝宥不注意之際脫逃，造成國家
    偵查機關資源浪費，及其逃避追訴之心態可議，暨犯後坦承
    犯行等一切情狀，量處如主文所示之刑，併宣示如易科罰金
    之折算標準。
乙、被告甲○○部分：
壹、程序方面：
    按被告以外之人於審判外之言詞或書面陳述，除法律有規定
    者外，不得作為證據。被告以外之人於審判外之陳述，雖不
    符刑事訴訟法第159 條之1 至4 之規定，而經當事人於審判
    程序同意作為證據，法院審酌該言詞陳述或書面陳述作成時
    之情況，認為適當者，亦得為證據。刑事訴訟法第159 條第
    1 項、第159 條之5 第1 項分別定有明文。證人乙○○之警
    詢筆錄，為被告甲○○以外之人在審判外之陳述，原不得作
    為證據，但經被告甲○○同意作為證據，本院審酌該言詞陳
    述作成之情況，認為適當，得為證據，合先敘明。
貳、實體方面
一、訊據被告甲○○於本院坦承警方於上揭時、地，在其住處逮
    捕乙○○等情不諱，惟否認有何藏匿人犯犯行。辯稱：不知
    乙○○為通緝犯云云（詳本院卷15頁）。然查：
  (一)被告甲○○於96年12月7 日凌晨2 時許，接獲證人乙○○來
    電，駕駛車號9532-TZ 號自小客車，至臺中市簡愛汽車旅館
    ，將證人乙○○載至被告甲○○位於臺中縣太平市○○里○
    ○○街18巷42號住處。嗣於翌日15時15分許，臺中縣警察局
    太平分局員警至上開住處，查獲乙○○等情，業據被告甲○
    ○於本院坦承不諱，並有監視器翻拍照片1 張在卷可證，足
    認被告甲○○此部分自白與事實相符，堪以採信。
  (二)又被告甲○○於警詢供稱：3 名刑警進入我屋內，由我弟弟
    叫我下來，詢問乙○○是否住在這裡，當時我因怕驚動家人
    ，所以請警方至屋外，並向警方供稱：乙○○目前住在大雅
    路的汽車旅館。我於是坐上警車，此時警方再度詢問我乙○
    ○是否住樓上，我才向警方供稱：乙○○確實是住在三樓，
    於15時10分再度由警方陪同進入屋內3 樓我的房間將乙○○
    查獲等語甚詳（詳警卷6 頁）。由此可見，被告面對臺中縣
    警察局太平分局刑警詢問證人乙○○之去處時，先向刑警謊
    稱在臺中市○○路汽車旅館，後經刑警追問，始坦承證人乙
    ○○在其住處三樓等情，應可認定。而被告甲○○若不知證
    人乙○○係脫逃之人犯，則面對臺中縣警察局太平分局刑警
    詢問有關證人乙○○之去處時，僅會質疑證人乙○○究係因
    何事，而遭警方關切去向，不至於故意誤導警方。因此，被
    告甲○○面對警方詢問證人乙○○之去處時，未坦然面對，
    據實供述，反以迂迴方式，欲將警方帶離其上開住處，其目
    的顯然係欲予證人乙○○充分時間，以離開上開住處，繼續
    逃避警方追緝。被告甲○○顯然知悉證人乙○○為逃脫警方
    依法逮捕之犯人，且有積極提供住處，隱匿乙○○之犯行無
    誤。況且，被告甲○○確知證人乙○○遭通緝一節，業據證
    人乙○○於警詢供稱：（問：甲○○知不知道你遭通緝？）
    我不知道他知不知道，應該知道吧。（問：你有沒有告訴他
    ？）應該知道我被通緝等語，業經本院依職權勘驗證人乙○
    ○警詢錄音光碟，並製有勘驗筆錄在卷（詳本院卷17頁）。
    由此益證，被告甲○○顯然知悉證人乙○○為通緝中及脫逃
    之人犯無誤。另被告於檢察官訊問及本院均辯稱：向警方說
    乙○○在汽車旅館，是怕嚇到奶奶云云（詳偵卷15頁，本院
    卷16頁），則屬卸責之詞，不足採信。
  (三)至於證人乙○○究係何原因，而必須居住在被告甲○○上開
    住處一節，被告甲○○於檢察官訊問時辯稱：乙○○只說身
    上沒錢，且跟家裡吵架云云（詳偵卷10頁）；而證人乙○○
    則於97年1 月16日檢察官訊問時證稱：單純叫被告來載我，
    沒有講原因。只說要借住幾天云云（詳偵卷15頁）。是被告
    甲○○所述與證人乙○○所證情節不同，自難採信。此外，
    證人乙○○於檢察官訊問時證稱：被告甲○○不知其遭通緝
    云云。然被告甲○○與證人乙○○為朋友關係，且提供住處
    供證人乙○○在脫逃後居住，復因上開行為，而遭刑事訴追
    ，其內心對被告甲○○顯有虧欠。是證人乙○○上開所證，
    應係刻意迴護被告甲○○之詞，不足採信。
  (四)綜上，本件事證明確，被告甲○○上開犯行，事證明確，堪
    以認定。
二、核被告甲○○所為，係犯刑法第164 條第1 項之藏匿人犯罪
    。爰審酌被告甲○○明知乙○○為脫逃之通緝犯，竟仍將乙
    ○○藏匿在其上開住處，使國家機關為追捕乙○○產生困難
    ，及因朋友關係，而觸犯本罪，惡性尚非重大，暨犯後否認
    犯行等一切情狀，量處如主文所示之刑，併宣示如易科罰金
    之折算標準。
據上論斷，應依刑事訴訟法第284 條之1 、第299 條第1 項前段
，刑法第161 條第1 項、第164 條第1 項、第41條第1 項前段，
刑法施行法第1 條之1 ，判決如主文。
本案經檢察官丙○○到庭執行職務
中    華    民    國    97    年    4     月    9     日
                  刑事第十六庭  法  官  柯志民
上正本證明與原本無異。
如不服本判決，應於收受送達後10日內向本院提出上訴書狀（應
敘述具體理由並附繕本）。
上訴書狀如未敘述理由，應於上訴期間屆滿後20日內補提理由書
於本院。
                                書記官  賴亮蓉
中    華    民    國    97    年    4     月    9     日
論罪之法條全文：
刑法第161條
依法逮捕、拘禁之人脫逃者，處一年以下有期徒刑。
損壞拘禁處所械具或以強暴脅迫犯前項之罪者，處五年以下有期
徒刑。
聚眾以強暴脅迫犯第一項之罪者，在場助勢之人，處三年以上十
年以下有期徒刑。首謀及下手實施強暴脅迫者，處五年以上有期
徒刑。
前三項之未遂犯，罰之。
刑法第164條
藏匿犯人或依法逮捕拘禁之脫逃人或使之隱避者，處二年以下有
期徒刑、拘役或五百元以下罰金。
意圖犯前項之罪而頂替者，亦同。


司法院資訊處製作；財團法人民間司法改革基金會備份。
